臺灣屏東地方法院民事判決　九十一年度訴字第四○九號
　　原　　　告　乙○○
　　被　　　告　甲○○
右當事人間請求返還共有物事件，本院判決如左：
    主      文
原告之訴及假執行之聲請均駁回。
訴訟費用由原告負擔。
    事實及理由
一、本件原告起訴聲明原為：被告應將坐落屏東縣萬巒鄉○○段三四○號地上建號二
    六七號建物即門牌屏東縣萬巒鄉○○村○○路二號之九兩層樓房屋（下稱系爭房
    屋）所有權應有部分二分之一返還於原告，嗣變更為：確認原告就坐落屏東縣萬
    巒鄉○○段三四○號地上建號二六七號建物即門牌屏東縣萬巒鄉○○村○○路二
    號之九兩層樓房屋所有權應有部分二分之一存在，經核其所為之訴之變更，係屬
    請求之基礎事實同一及不甚礙被告之防禦及訴訟終結，合於民事訴訟法第二百五
    十五條第一項但書第三款及第七款之規定，應准許之，先予敘明。
二、原告主張：伊與被告於民國七十四年間共同出資購買訴外人江新發所有之系爭房
    屋，兩造於七十六年間結婚後，共同居住使用，而系爭房屋之所有權則迄今未移
    轉登記與兩造，仍登記於原出賣人江新發之子江文仁名下。嗣被告請求伊離婚，
    經本院以八十八年度婚字第四九二號民事判決離婚確定，伊遂遷出系爭房屋，未
    再與被告共同居住。今原出賣人江新發之子江文仁向伊表示，如果經法院判決認
    定系爭房屋係由兩造所共有，則其願意以新台幣（下同）二百萬元買回系爭房屋
    並收回使用，因此伊遂依夫妻財產制之剩餘財產分配請求權，提起本件訴訟，請
    求確認伊就系爭房屋有所有權應有部分二分之一存在等語。並聲明：(一)確認原告
    就坐落屏東縣萬巒鄉○○村○○路二號之九兩層樓房屋所有權應有部分二分之一
    存在。(二)願供擔保請准宣告假執行。
三、被告則以：系爭房屋目前雖已交付，但迄今仍未過戶，尚登記在訴外人江文仁名
    下，因此伊並非系爭房屋之所有權人，又系爭房屋當初係由伊母親吳潘菊獨資購
    買，原告並未出資購買系爭房屋，因此，原告就系爭房屋並無所有權應有部分二
    分之一存在等語，資為抗辯。並聲明：(一)駁回原告之訴及假執行之聲請。(二)如受
    不利判決，願供擔保免為假執行。
四、按不動產物權，依法律行為而取得、設定、喪失及變更者，非經登記，不生效力
    。民法第七百五十八條定有明文。查原告主張之事實縱認屬實，然系爭房屋所有
    權現仍登記於原出賣人江新發之子江文仁名下一事，已為兩造所自認，且有原告
    提出之系爭房屋建物登記謄本一件在卷可稽，是揆之上開規定，系爭房屋之所有
    權人應為訴外人江文仁而非被告，被告並未取得系爭房屋之所有權。從而，原告
    對被告提起本件訴訟，確認原告就系爭房屋所有權應有部分二分之一存在，洵屬
    無據，應予駁回。
五、本件事證已臻明確，兩造其餘關於原告是否曾出資購買系爭房屋之攻擊防禦方法
    及舉證，經核均與本件判決結果不生影響，爰不一一論述，併此敘明。又原告之
    訴既經駁回，其假執行之聲請亦應併予駁回。
六、據上論結：原告之訴為無理由，依民事訴訟法第七十八條，判決如主文。
中　　　華　　　民　　　國　　九十一　　年　　十一　　月　　　二十七　　日
                                    臺灣屏東地方法院民事第二庭
~B審判長法官　阮世賢
~B法　　　官　胡晏彰
~B法　　　官　王炳人
右為正本係照原本作成。
如不服本判決應於收受送達後二十日內向本院提出上訴狀。
~B法院書記官　黃秀梅
中　　　華　　　民　　　國　　九十一　　年　　 十一　　 月　　二十七　 日
